【裁判字號】    98,易,1060
【裁判日期】    980622
【裁判案由】    毒品危害防制條例
【裁判全文】
臺灣臺北地方法院刑事判決              98年度易字第1060號
公  訴  人  臺灣臺北地方法院檢察署檢察官
被      告  甲○○
上列被告因違反毒品危害防制條例案件，經檢察官提起公訴（98
年度毒偵字第594 號、98年度毒偵字第758 號），被告於準備程
序中就被訴事實為有罪之陳述，經本院告知簡式審判程序之旨，
並聽取被告與公訴人之意見後，本院裁定進行簡式審判程序，判
決如下：
    主  文
甲○○施用第二級毒品，累犯，處有期徒刑陸月，扣案之第二級
毒品甲基安非他命殘渣袋壹只（量微無法秤重）沒收銷燬；又施
用第二級毒品，累犯，處有期徒刑柒月，扣案之第二級毒品甲基
安非他命貳包（其中壹包驗前淨重零點零貳肆公克、驗餘淨重零
點零貳參捌公克，另壹包驗前淨重零點柒貳柒公克、驗餘淨重零
點柒貳陸捌公克）沒收銷燬，扣案之吸食器壹組沒收。應執行有
期徒刑壹年，扣案之第二級毒品甲基安非他命殘渣袋壹只（量微
無法秤重）、第二級毒品甲基安非他命貳包（其中壹包驗前淨重
零點零貳肆公克、驗餘淨重零點零貳參捌公克，另壹包驗前淨重
零點柒貳柒公克、驗餘淨重零點柒貳陸捌公克）均沒收銷燬，扣
案之吸食器壹組沒收。
    事  實
一、甲○○前於民國84年間因違反麻醉藥品管理條例案件，經本
    院以84年度訴字第770 號判決判處有期徒刑5 年2 月，嗣經
    臺灣高等法院以84年度上訴字第4724號判決駁回上訴確定，
    又於同年間因違反同條例案件，經本院以84年度易字第3927
    號判決判處有期徒刑8 月確定，上開2 案件之宣告刑經臺灣
    高等法院以85年度聲字第90號裁定定應執行有期徒刑6 年2
    月，於84年5 月23日入監執行，於87年3 月27日假釋付保護
    管束出監，惟於89年間因違反毒品危害防制條例案件，經本
    院以89年度訴緝字第12號判決判處有期徒刑4 年，嗣經臺灣
    高等法院及最高法院分別以89年度上訴字第962 號、89年度
    台上字第5878號駁回上訴確定，又於同年間因偽造文書案件
    ，經本院以89年度訴字第1089號判決判處有期徒刑10月確定
    ，嗣上開2 案件之宣告刑經本院以90年度聲字第992 號裁定
    定應執行有期徒刑4 年6 月確定，因而撤銷前開假釋入監執
    行殘刑並接續執行，於95年6 月3 日執行完畢出監。另於88
    年間因施用毒品案件，經本院以88年度毒聲字第1514號、第
    1586號裁定送觀察、勒戒後，經評定無繼續施用毒品之傾向
    ，於88年9 月25日執行完畢，並經臺灣臺北地方法院檢察署
    於88年9 月10日以88年度偵緝字第1003號不起訴處分確定。
    又於89年間因施用毒品案件，經本院以89年度毒聲字第282
    號裁定送觀察、勒戒後，經評定無繼續施用毒品之傾向，於
    89年3 月20日執行完畢出所，並經臺灣臺北地方法院檢察署
    於89年3 月16日以89年度毒偵字第139 號不起訴處分確定。
二、詎甲○○仍不知戒絕毒癮，明知甲基安非他命係毒品危害防
    制條例第2 條第2 項第2 款所明定之第二級毒品，不得持有
    及施用，仍分別基於施用第二級毒品甲基安非他命之犯意而
    為下列行為：
  (一)於98年1 月5 日某時許在臺北市○○區○○街600 巷83弄2
    號，以將第二級毒品甲基安非他命置放在吸食器內燒烤吸取
    其煙霧之方式，施用第二級毒品甲基安非他命1 次。嗣於98
    年1 月8 日16時25分許，為警持搜索票搜索上開地點時查獲
    ，且經其同意採尿送驗後呈甲基安非他命陽性反應，始知上
    情。
  (二)於98年2 月19日17時許在上開地點，以上開方式，施用第二
    級毒品甲基安非他命1 次。嗣於98年2 月19日17時45分許，
    為警持搜索票搜索上開地點時查獲，並扣得甲○○所有供施
    用毒品所用之第二級毒品甲基安非他命2 包（其中1 包驗前
    淨重0.024 公克、驗餘淨重0.0238公克，另1 包驗前淨重0.
    727 公克、驗餘淨重0.7268公克），及供甲○○於98年2 月
    19日施用第二級毒品甲基安非他命所用之吸食器1 組、於95
    年1 月5 日施用毒品殘留之殘渣袋1 個，且經其同意採尿送
    驗後呈嗎啡及甲基安非他命陽性反應，始知上情。
三、案經臺北市政府警察局信義分局報請臺灣臺北地方法院檢察
    署檢察官偵查起訴。
    理  由
一、按本件被告甲○○所犯係死刑、無期徒刑、最輕本刑為3 年
    以上有期徒刑以外之罪，其於準備程序就前揭被訴事實為有
    罪之陳述，經受命法官告知簡式審判程序之旨，並聽取其與
    公訴人之意見後，本院認無不得或不宜改依簡式審判程序進
    行之處，爰依刑事訴訟法第273 條之1 第1 項、第284 條之
    1 ，裁定本件由受命法官獨任進行簡式審判程序，並合併審
    理，合先敘明。
二、訊據被告對於上開犯罪事實坦承不諱，且分別有下列證據可
    證：
  (一)犯罪事實欄二(一)部分：有臺灣尖端先進生技醫藥股份有限公
    司98年1 月16日濫用藥物檢驗報告、臺北市政府警察局偵辦
    毒品案件尿液檢體委驗單各1 份附卷可稽，並有警方於98年
    2 月19日17時45分許查獲之第二級毒品甲基安非他命殘渣袋
    1 只扣案可佐。
  (二)犯罪事實欄二(二)部分：有臺灣尖端先進生技醫藥股份有限公
    司98年2 月27日濫用藥物檢驗報告、臺北市政府警察局偵辦
    毒品案件尿液檢體委驗單各1 張在卷足憑。而被告於98年2
    月19日為警查獲時扣得之疑似甲基安非他命晶體2 包，經送
    請交通部民用航空局航空醫務中心檢驗結果，確為第二級毒
    品甲基安非他命（其中1 包驗前淨重0.024 公克、驗餘淨重
    0.0238公克，另1 包驗前淨重0.727 公克、驗餘淨重0.7268
    公克），此有交通部民用航空局航空醫務中心98年3 月9 日
    航藥鑑字第0981143 號毒品鑑定書1 份在卷可查，並有施用
    第二級毒品甲基安非他命所用吸食器1 組扣案足憑。
  (三)綜上足認，被告前揭自白與事實相符，應堪採為認定被告有
    罪之證據。本案事證明確，被告分別施用第二級毒品甲基安
    非他命2 次之犯行，堪以認定。
三、毒品危害防制條例於92年7 月9 日修正公布，自93年1 月9
    日施行，其中第20條、第23條將施用毒品之刑事處遇程序，
    區分為「初犯」及「5 年內再犯」、「5 年後再犯」，依其
    立法理由之說明：「初犯」，經觀察、勒戒或強制戒治後，
    應為不起訴處分或不付審理之裁定；經觀察、勒戒或強制戒
    治執行完畢釋放後，「5 年內再犯」者，因其再犯率甚高，
    原實施之觀察、勒戒及強制戒治既已無法收其實效，爰依法
    追訴或裁定交付審理。至於經觀察、勒戒或強制戒治執行完
    畢釋放後，「5 年後再犯」者，前所實施之觀察、勒戒或強
    制戒治已足以遮斷其施用毒品之毒癮，為期自新及協助其斷
    除毒癮，仍適用「初犯」規定，先經觀察、勒戒或強制戒治
    之程序。從而依修正後之規定，僅限於「初犯」及「5 年後
    再犯」二種情形，始應先經觀察、勒戒或強制戒治程序。倘
    被告於5 年內已再犯，經依法追訴處罰，縱其第3 次（或第
    3 次以上）再度施用毒品之時間，在初犯經觀察、勒戒或強
    制戒治執行完畢釋放5 年以後，已不合於「5 年後再犯」之
    規定，且因已於「5 年內再犯」，顯見其再犯率甚高，原實
    施觀察、勒戒或強制戒治，已無法收其實效，即應依該條例
    第10條處罰（最高法院95年第7 次刑事庭會議決定意旨、98
    年度台非字第12號刑事判決意旨參照）。查被告於88年間因
    施用毒品案件，經本院以88年度毒聲字第1514號、第1586號
    裁定送觀察、勒戒後，於88年9 月25日執行完畢，並經臺灣
    臺北地方法院檢察署於88年9 月10日以88年度偵緝字第1003
    號不起訴處分確定。又於89年間因施用毒品案件，經本院以
    89年度毒聲字第282 號裁定送觀察、勒戒後，經評定無繼續
    施用毒品之傾向，於89年3 月20日執行完畢出所，並經臺灣
    臺北地方法院檢察署於89年3 月16日以89年度毒偵字第139
    號不起訴處分確定，此有臺灣臺北地方法院檢察署88年8 月
    26日執行指揮書、臺灣高等法院被告前案紀錄表1 份在卷足
    參，足見被告係於初犯後，「5 年內再犯」，且經檢察官予
    以不起訴處分，則其再犯本件之施用毒品罪，即非屬毒品危
    害防制條例第20條第3 項所定「5 年後再犯」之情形，仍應
    依毒品危害防制條例第23條第2 項之規定予以處罰。
    本件被告施用2 次毒品之犯行，事證明確，應予依法論科。
四、查甲基安非他命係毒品危害防制條例第2 條第2 項所稱之第
    二級毒品，不得非法持有、施用。核被告2 次施用第二級毒
    品甲基安非他命所為，均係犯毒品危害防制條例第10條第2
    項之施用第二級毒品罪。被告施用第二級毒品前後，持有甲
    基安非他命之低度行為，應為施用之高度行為所吸收，不另
    論罪。被告先後各2 次施用第二級毒品甲基安非他命犯行，
    犯意各別，行為互殊，應分論併罰。被告前於84年間因違反
    麻醉藥品管理條例案件，經本院以84年度訴字第770 號判決
    判處有期徒刑5 年2 月，嗣經臺灣高等法院以84年度上訴字
    第4724號判決駁回上訴確定，又於同年間因違反同條例案件
    ，經本院以84年度易字第3927 號 判決判處有期徒刑8 月確
    定，上開2 案件之宣告刑經臺灣高等法院以85年度聲字第90
    號裁定定應執行有期徒刑6 年2 月，於84年5 月23日入監執
    行，於87年3 月27日假釋付保護管束出監，惟於89年間因違
    反毒品危害防制條例案件，經本院以89年度訴緝字第12號判
    決判處有期徒刑4 年，嗣經臺灣高等法院及最高法院分別以
    89年度上訴字第962 號、89年度台上字第5878號駁回上訴確
    定，又於同年間因偽造文書案件，經本院以89年度訴字第10
    89號判決判處有期徒刑10月確定，嗣上開2 案件之宣告刑經
    本院以90年度聲字第992 號裁定定應執行有期徒刑4 年6 月
    確定，因而撤銷前開假釋入監執行殘刑並接續執行，於95年
    6 月3 日執行完畢出監，有臺灣高等法院被告前案紀錄表1
    份在卷可參，其受有期徒刑之執行完畢後，5 年以內故意再
    犯本件有期徒刑以上之罪，為累犯，均應依刑法第47條第1
    項之規定，加重其刑。爰審酌被告前已因施用毒品經2 次觀
    察、勒戒執行完畢後，仍不能戒除毒癮，再次漠視法令禁制
    而犯本罪，惡性非輕，惟其施用毒品所生危害，實以自戕身
    心健康為主，對於他人生命、身體、財產等法益，尚無明顯
    而重大之實害，暨其施用毒品之次數、犯罪後僅坦承部分犯
    行之犯後態度等一切情狀，分別量處如主文所示之刑，並定
    應執行刑，以資懲儆。
五、被告於98年2 月19日為警查獲之第二級毒品甲基安非他命2
    包（其中1 包驗前淨重0.024 公克、驗餘淨重0.0238公克，
    另1 包驗前淨重0.727 公克、驗餘淨重0.7268公克），屬查
    獲之第二級毒品，爰依毒品危害防制條例第18條第1 項前段
    規定，不問屬於犯人與否，宣告沒收銷燬之。至於鑑驗耗損
    之第二級毒品甲基安非他命，既已滅失，爰不再行諭知沒收
    銷燬。扣案殘留第二級毒品甲基安非他命之殘渣袋1 只，為
    被告所有供其於98年1 月5 日施用第二級毒品所用，此經被
    告於本院審理時陳明在卷，因內含之甲基安非他命量微無法
    與分裝袋析離，均屬查獲之第二級毒品，爰依毒品危害防制
    條例第18條第1 項前段規定宣告沒收銷燬之。扣案之吸食器
    1 組則為被告所有供其於98年2 月19日施用第二級毒品所用
    之物，亦經被告於本院審理時供明在卷，惟檢察官並未舉證
    證明為違禁物，爰依刑法第38條第1 項第2 款宣告沒收。
六、不另為無罪諭知部分：
  (一)公訴意旨另以：被告基於施用第二級毒品安非他命之犯意，
    於事實欄一(一)(二)時、地亦同時施用第二級毒品安非他命各1
    次，因認被告涉犯毒品危害防制條例第10條第2 項施用第二
    級毒品罪嫌等語。
  (二)按犯罪事實應依證據認定之，無證據不得認定其犯罪事實。
    又不能證明被告犯罪者，應諭知無罪之判決，刑事訴訟法第
    154 條第2 項、第301 條第1 項分別定有明文。再按，事實
    之認定，應憑證據，如未能發現相當證據，或證據不足以證
    明，自不能以推測或擬制之方法，為裁判基礎；且認定不利
    於被告之事實須依積極證據，苟積極證據不足為不利於被告
    事實之認定時，即應為有利於被告之認定；另認定犯罪事實
    所憑之證據，雖不以直接證據為限，間接證據亦包括在內，
    然無論直接證據或間接證據，其為訴訟上之證明，須於通常
    一般之人均不致有所懷疑，而得確信其為真實之程度者，始
    得據之為有罪之認定，倘其證明尚未達到此一程度，而有合
    理之懷疑存在，無從使事實審法院得有罪之確信時，即應由
    法院為諭知被告無罪之判決，最高法院40年台上字第86號、
    30年上字第816 號、76年台上字第4986號著有判例。
  (三)本件公訴人以被告涉犯毒品危害防制條例第10條第2 項施用
    第二級毒品罪嫌，無非以臺灣尖端先進生技醫藥股份有限公
    司98年1 月16日、98年2 月27日等資為論據。
  (四)訊據被告堅決否認有何施用第二級毒品安非他命犯行，辯稱
    ：我只有施用一種毒品即甲基安非他命等語。
  (五)查施用甲基安非他命後，其主要代謝物中，未改變型態之甲
    基安非他命占施用劑量達百分之43，安非他命則約為百分之
    5 ；人體若係施用安非他命後，主要代謝物中則有未改變型
    態之安非他命，但無甲基安非他命，此經法務部調查局93年
    5 月4 日調科壹字第09362413980 號函示明確。足見人體若
    施用安非他命，其尿液代謝物不可能出現甲基安非他命，惟
    人體若施用甲基安非他命，其尿液代謝物除主要有甲基安非
    他命外，亦可能有少量之安非他命。本件被告於98年1 月8
    日、98年2 月19日為警查獲時採尿送驗結果，均呈安非他命
    及甲基安非他命陽性反應，且尿液中所含安非他命與甲基安
    非他命之濃度於98年1 月8 日為警查獲該次為3680ng/ml 、
    20780ng/ml，於98年2 月19日為警查獲該次為7320ng/ml 、
    23620ng/ml，有前開濫用藥物檢驗報告2 份在卷可查，本件
    被告於事實欄一(一)、(二)所示之時地既僅各只有一個施用行為
    ，卻自尿液中同時驗出安非他命與甲基安非他命之陽性反應
    ，揆諸上開說明，應係施用第二級毒品甲基安非他命，而無
    施用第二級毒品安非他命之犯行，至為明確，公訴人認被告
    另涉犯施用第二級毒品安非他命犯嫌，尚屬誤會。惟公訴意
    旨認被告此部分罪嫌與本院上開論罪科刑之施用第二級毒品
    甲基安非他命罪間有想像競合犯之裁判上一罪關係，爰均不
    另為無罪之諭知。
據上論斷，應依刑事訴訟法第273 條之1 第1 項、第284 條之1
、第299 條第1 項前段，毒品危害防制條例第10條第2 項、第18
條第1 項前段，刑法第11條前段、第47條第1 項、第38條第1 項
第2 款、第51條第5 款、第9 款，判決如主文。
本案經檢察官蔡彥守到庭執行職務。
中    華    民    國    98    年    6     月    22    日
                  刑事第十八庭  法  官  林芳華
以上正本證明與原本無異。
如不服本判決應於收受送達後10日內向本院提出上訴書狀，並應
敘述具體理由；其未敘述上訴理由者，應於上訴期間屆滿後20日
內向本院補提理由書（均須按他造當事人之人數附繕）「切勿逕
送上級法院」。
                                書記官  林鈴芬
中    華    民    國    98    年    6     月    22    日
附錄本案論罪科刑法條
毒品危害防制條例第10條第2 項
施用第二級毒品者，處3 年以下有期徒刑。


司法院資訊處製作；財團法人民間司法改革基金會備份。
